【裁判字號】    94,訴,854
【裁判日期】    950126
【裁判案由】    土地徵收
【裁判全文】
高雄高等行政法院裁定
                                     94年度訴字第00854號
原      告  甲○○
被      告  嘉義縣政府
代  表  人  乙○○縣長
被      告  嘉義縣水上地政事務所
代  表  人  丙○○主任
上列當事人間因土地徵收事件，原告不服內政部中華民國94年9
月21日台內訴字第0940005176號訴願決定，提起行政訴訟。本院
裁定如下︰
    主  文
原告之訴駁回。
訴訟費用由原告負擔。
    理  由
一、按「原告之訴，有左列各款情形之一者，行政法院應以裁定
    駁回之。1、．．．10、起訴不合程式或不備其他要件者。
    」行政訴訟法第107條第1項第10款定有明文。又提起訴願，
    以有行政處分之存在為前提要件；所謂行政處分者，係指行
    政主體，基於職權，就具體事件，所為發生公法上法律效果
    之單方行政行為而言，至行政機關所為單純事實之敘述（或
    事實通知）或理由之說明，既不因該項敘述或說明而生何法
    律上之效果者，自非行政處分，人民即不得對之提起訴願，
    最高行政法院44年判字第18號、62年裁字第41號著有判例可
    資參照。
二、經查，本件原告於民國（下同）93年8月23日向被告嘉義縣
    水上地政事務所申請複丈其所有嘉義縣太保市○○段723地
    號土地，經該所派員測量結果該筆土地部分位於麻太公路上
    ，因原告不服測量成果，被告嘉義縣水上地政事務所為求慎
    重，再派員擴大檢測，發現該路段自嘉太段742地號往西側
    ，道路有漸偏北情形，造成圖地不符，該所分別於93年10月
    l9 日及93年10月28日召開協調會及現場履勘，會勘時依交
    通部公路總局第五區工程處所提供該道路施工設計圖所繪測
    之實地原舊有房屋位置比對，實地道路位置與現況該舊有房
    屋亦不相吻合。該所於93年12月28日嘉上地二字第09300789
    8號函建請被告嘉義縣政府邀集各相關單位召開協調會，嗣
    經被告嘉義縣政府於94年2月4日召開「太保市○○段723地
    號土地界址及麻太公路闢建疑義補償協調會」，會議決議如
    下：「(一)依道路使用現況，辦理逕為分割。(二)北側道路已使
    用部份，由嘉義縣政府交通局籌措財源約新台幣200萬元補
    辦徵收。(三)南側道路尚未使用部份，由嘉義縣政府交通局洽
    太保市公所依行政程序辦理廢道。(四)廢道部份，請嘉義縣政
    府交通局邀請縣府地政局、國有財產局、太保市公所等相關
    單位實勘後研議具體可行辦法簽辦。」原告不服該會議決議
    ，於94年3月8日向被告嘉義縣政府陳情撤銷開會決議，被告
    嘉義縣政府以94年3月14日府地價測字第0940035565號函略
    以：「(一)．．．(二)查會議之決議係本府邀集相關單位研商本
    案處理方式之結果，台端所陳，恕難辦理。(三)另本項徵收業
    務係依徵收程序辦理，台端若於過程中有異議，請適時依土
    地徵收條例第22條規定辦理。」等情，有土地複丈申請書、
    會勘紀錄、被告嘉義縣政府94年2月4日召開「太保市○○段
    723號土地界址及麻太公路闢建疑義補償協調會」之會議紀
    錄及前揭函文等附於本院卷可稽，然查前揭會議決議，係為
    解決實地道路位置與地籍圖不一致所為之建議方案；況且土
    地之徵收，依土地徵收條例第14條規定：「徵收土地或土地
    改良物，由中央主管機關核准之。」亦即土地徵收程序，須
    由需地機關依土地徵收條例第10條至第18條規定擬具徵收方
    案等報請中央主管機關內政部核准後始得辦理之，被告嘉義
    縣政府非屬辦理土地徵收之核准機關，足見被告嘉義縣政府
    前揭會議決議，非屬行政處分。從而，原告對非行政處分提
    起訴願，經遭決定不受理，並無不合；原告復提起撤銷訴訟
    ，自非合法，應予駁回。又前揭會議決議既非行政處分，且
    係被告嘉義縣政府所為，業如前述，原告以被告嘉義縣水上
    地政事務所為被告提起本件撤銷訴訟，顯非合法，應併予駁
    回。又本件原告之訴既因不合法應予駁回，則其實體上之主
    張，自無審究之必要，附此敘明。
三、據上論結，本件原告之訴為不合法，爰依行政訴訟法第107
    條第1項第10款、第104條，民事訴訟法第95條、第78條，裁
    定如主文。
中    華    民    國    95    年     1    月   26     日
                  第二庭審判長法  官  江幸垠
                              法  官  簡慧娟
                              法  官  戴見草
以上正本係照原本作成。
如不服本裁定，應於裁定送達後10日內以書狀敘明理由，經本院
向最高行政法院提出抗告（須按對造人數附具繕本）；並應預繳
送達用掛號郵票6份（每份34元）。
中    華    民    國    95    年     1    月   26     日
                              書記官  蔡玫芳


司法院資訊處製作；財團法人民間司法改革基金會備份。
